臺灣桃園地方法院民事裁定　　　　　　　 96年度抗字第212號
抗　告　人　甲○○
相　對　人　乙○○
上列當事人間聲請拍賣抵押物事件，抗告人對於民國96年10月5
日本院民事庭所為裁定（96年度拍字第668 號）提起抗告，本院
裁定如下：
    主      文
抗告駁回。
抗告程序費用新臺幣壹仟元由抗告人負擔。
    理      由
一、抗告意旨略以：民事訴訟法第232 條第1 項所定「顯然錯誤
    」，乃指判決中所表示者與法院本來之意思顯然不符者而言
    ，故判決理由中所表示之意思，於判決主文中漏未表示者，
    亦屬顯然錯誤，有最高法院41年台抗字第66號判例可稽，原
    裁定固係就民國96年3 月15日之拍賣抵押物裁定內容為更正
    ，惟該拍賣抵押物裁定既無前揭判例所指「理由與主文不符
    」之顯然錯誤，原裁定竟率為更正，即與上揭判例有違，應
    屬不合法。又原裁定並未敘明所為更正究係當事人所聲請，
    抑或法院依職權所為，或究為主文與理由不符，或有其他事
    由，故有不備理由之違誤，為此提起本件抗告，並為抗告聲
    明：廢棄原裁定等語。
二、按非訟事件之裁定如有誤寫、誤算或其他類此之顯然錯誤者
    ，法院得依聲請或依職權以裁定更正，此觀非訟事件法第36
    條第3 項準用民事訴訟法第232 條第1 項規定甚明。該所謂
    顯然錯誤，乃指裁定中所表示者與法院本來之意思顯然不符
    之情形而言（最高法院18年聲字第307 號判例參照），包括
    判決理由中所表示之意思，於判決主文中漏未表示者（最高
    法院41年台抗字第66號判例參照），當事人姓名或名稱之錯
    誤（最高法院69年台職字第3 號判例參照），判決所記之事
    實與理由有相矛盾之處，凡足生與法院真意相左之結果者，
    均得依上開法條更正之（最高法院74年度台抗字第54號裁定
    參照）。查本件相對人於原審聲請狀載明「相對人（即抗告
    人）於民國95年3 月27日向聲請人（即相對人）借款新台幣
    參佰肆拾萬肆仟元整，…，並以前述不動產為擔保，設定新
    台幣捌佰伍拾萬元抵押權…」字樣，實則依相對人於原審提
    出匯款單影本4 紙，合計匯款金額為新台幣（下同）3,144,
    000 元（1,000, 000元＋700,000 元＋1,250,000 元＋194,
    000 元＝3,144, 000元），堪認前開聲請狀借款金額係屬誤
    載，原審於96年3 月15日裁定理由欄第2 段記載「二、本件
    聲請意旨略以：相對甲○○於民國95年3 月31日以附表所示
    不動產向聲請人所負債務之擔保，設定新台幣（下同）3,44
    0,000 元之扺押權，依法登記在案。茲對聲請人負債8,500,
    000 元，已屆清償期而未為清償，為此聲請准予拍賣抵押物
    …」，允與原審本來之意思顯然不符，原審據此依職權裁定
    更正前開顯然錯誤，自無不合。抗告人援最高法院41年台抗
    字第66號判例認民事訴訟法第232 條第1 項規定「顯然錯誤
    」，僅指「理由與主文不符」之情形云云，惟該判例實係就
    民事訴訟法第232 條第1 項規定「顯然錯誤」之例示情形所
    為闡釋，抗告人就此法律見解顯屬誤會，更執此為其抗告理
    由指摘原裁定不當，自不足採。又依非訟事件法第36條第3
    項準用民事訴訟法第237 條結果，非訟事件之裁定僅於駁回
    聲明或就有爭執之聲明所為裁定，應附理由。本件原審更正
    裁定前，兩造並未就應否更正裁定有所聲明或為反對之聲明
    ，故原審所為更正裁定本得不附理由，況原裁定已附具理由
    詳載更正顯然錯誤之範圍及所憑法律依據，縱有漏未記載係
    「依聲請」或係「依職權」，不生違法問題，亦無不備理由
    之情形，抗告人執此謂原審更正裁定有不備理由之違誤云云
    ，亦為無理由。綜上，原審據以為更正裁定，並無不當。從
    而，抗告意旨指摘原裁定不當，求予廢棄，為無理由，應予
    駁回。
三、依非訟事件法第46條、第21條第2 項、第24條第1 項，民事
    訴訟法第495 條之1 第1 項、第449 條第1 項、第95條、第
    78條 ，裁定如主文。
中　　華　　民　　國　　96　　年　　11　　月　　21　　日
                民事第三庭　    審判長法　官　汪智陽
                                      法　官　張天民
                                      法　官  熊祥雲
以上正本係照原本作成。
本裁定除以適用法規顯有錯誤為理由，並經本院許可外，不得再
抗告。如提起再抗告，應於收受後10日內，向本院提出再抗告狀
，並繳納再抗告費新臺幣1,000 元。
中　　華　　民　　國　　96　　年　　11　　月　　21　　日
                                      書記官　陳鳳怡
